【裁判字號】    96,訴,4444
【裁判日期】    970218
【裁判案由】    偽造文書
【裁判全文】
臺灣板橋地方法院刑事判決              96年度訴字第4444號
公  訴  人  臺灣板橋地方法院檢察署檢察官
被      告  甲○○
上列被告因偽造文書案件，經檢察官提起公訴（96年度偵字第24
237 號），本院判決如下：
    主  文
甲○○共同行使偽造私文書，足以生損害於公眾及他人，處有期
徒刑參月，如易科罰金，以銀元參佰元折算壹日；減為有期徒刑
壹月又拾伍日，如易科罰金，以銀元參佰元折算壹日。
偽造之「國寶精密工業股份有限公司93年薪資給付明細表」領款
人簽章欄上偽造之「翁川惠」印文拾貳枚及偽造之「翁川惠」印
章壹枚均沒收之。
    事  實
一、甲○○於民國九十三年五月至八月間承包臺北縣土城市○○
    街十二號國寶精密工業有限公司（下稱國寶公司）之水電工
    程，為向國寶公司請領工資及使國寶公司便於申報營利事業
    所得稅，乃請友人乙○○（經檢察官另案通緝）提供請領工
    資之人頭國民身分證影本，嗣乙○○未經翁川惠之同意或授
    權，自行於九十四年一月間某日，在不詳地點，偽刻「翁川
    惠」之印章一枚，再偽造「翁川惠」之印文十二枚於「國寶
    精密工業股份有限公司93年薪資給付明細表」領款人簽章欄
    後，於同年月間某日，在桃園縣平鎮市○○街三十一號前，
    將該薪資給付明細表及翁川惠之國民身分證影本各一紙交付
    甲○○，詎甲○○明知翁川惠並未在國寶公司、甲○○或乙
    ○○等處任職，竟與乙○○共同基於行使偽造私文書之犯意
    聯絡（起訴書誤載為基於不法之犯意聯絡），於九十四年一
    月下旬某日，在國寶公司，將上開薪資給付明細表及翁川惠
    之國民身分證影本各一紙交付國寶公司負責人沈聰麟而行使
    ，以支領工資，表示翁川惠係支領工資之員工，致不知情之
    國寶公司負責人沈聰麟委請記帳士郭貴椿以上開薪資給付明
    細表申報該公司九十三年度營利事業所得稅，致生損害於翁
    川惠、國寶公司及稅捐稽徵機關核課稅額之正確性。嗣翁川
    惠於九十五年十二月上旬某日收受財政部臺灣省北區國稅局
    九十三年度未申報核定之綜合所得稅核定通知書，始悉上情
    。
二、案經翁川惠訴由臺灣板橋地方法院檢察署檢察官偵查起訴。
    理  由
壹、有關證據能力部分：
    按傳聞法則之重要理論依據，在於傳聞證據未經當事人之反
    對詰問予以核實，乃予排斥，惟若當事人已放棄對原供述人
    之反對詰問權，於法院審判時表明同意該等傳聞證據可作為
    證據，基於證據資料愈豐富，愈有助於真實發現之理念，並
    貫徹刑事訴訟法修法加重當事人進行主義之精神，確認當事
    人對於證據能力有處分權之制度，傳聞證據經當事人同意作
    為證據，法院認為適當者，亦得為證據。另當事人於調查證
    據時，對於傳聞證據表示「沒有意見」、「對於證據調查無
    意見」，而未於言詞辯論終結前聲明異議，應視為已有將該
    等傳聞證據採為證據之同意，此刑事訴訟法第一百五十九條
    之五定有明文。查本案所引之下列證據，均未據被告甲○○
    否認其證據能力，亦未於本案言詞辯論終結前聲明異議，則
    本院審酌該等證據並無違法取證或證明力顯然過低之情事，
    均得採為證據。
貳、實體部分：
一、犯罪事實之認定：
    上揭事實，業據被告甲○○於本院審理時坦承不諱，復經證
    人即告訴人翁川惠、證人沈聰麟及郭貴椿於檢察官偵查時證
    述甚詳，並有財政部臺灣省北區國稅局九十三年度未申報核
    定之綜合所得稅核定通知書、「國寶精密工業股份有限公司
    93年薪資給付明細表」、告訴人翁川惠國民身分證及估價單
    等影本各一份在卷可憑，足證被告上開任意性自白與事實相
    符，堪以信實。至被告聲請傳喚曾銀桃，以證明上開薪資給
    付明細表及告訴人國民身分證影本係乙○○所交付，惟此項
    待證事實已臻明確，尚無調查之必要，附此敘明。綜上所述
    ，本件事證明確，被告犯行堪以認定，應依法論科。
二、論罪科刑之法律適用：
  (一)查被告明知告訴人翁川惠並未在國寶公司、被告或乙○○等
    處任職，竟未經告訴人之同意或授權，將上開偽造之薪資給
    付明細表及告訴人之國民身分證影本各一紙交付證人沈聰麟
    而行使，以支領工資，表示告訴人係支領工資之員工。核被
    告所為，係犯刑法第二百十六條、第二百十條之行使偽造私
    文書罪。被告與乙○○就上揭行使偽造私文書犯行，有犯意
    聯絡與行為分擔，為共同正犯；而被告犯罪後，刑法業於九
    十四年二月二日經總統以華總一義字第０九四０００一四九
    ０一號令修正公布，並於九十五年七月一日施行。修正前刑
    法第二十八條規定「二人以上共同實施犯罪之行為者，皆為
    正犯」，修正後刑法第二十八條則規定「二人以上共同實行
    犯罪之行為者，皆為正犯」，揆諸本條之修正理由係為釐清
    陰謀共同正犯、預備共同正犯是否合乎正犯之要件，而本案
    被告與乙○○就行使偽造私文書之犯行既有犯意聯絡與行為
    分擔，則適用修正前刑法第二十八條規定論擬，並無何有利
    或不利之情形。又公訴人起訴之犯罪事實誤載被告係「基於
    不法之犯意」，並漏載被告行使偽造私文書之「名稱」，且
    於所犯法條欄雖援引刑法第二百十六條、第二百十條，惟誤
    載被告係犯「偽造文書罪」等節，均經實行公訴檢察官於本
    院審理時當庭更正補充如事實欄所示，應予敘明。
  (二)爰審酌被告並無前科，有臺灣高等法院被告前案紀錄表一份
    在卷可憑，素行尚非不良，及其犯罪之動機、目的、手段、
    所為損害告訴人、國寶公司之權益及稅捐稽徵機關核課稅額
    之正確性，犯罪後坦承犯行，態度良好等一切情狀，量處如
    主文所示之刑。又被告犯罪後，刑法第四十一條亦經修正。
    修正前刑法第四十一條第一項前段規定「犯最重本刑為五年
    以下有期徒刑以下之刑之罪，而受六個月以下有期徒刑或拘
    役之宣告，因身體、教育、職業、家庭之關係或其他正當事
    由，執行顯有困難者，得以一元以上三元以下折算一日，易
    科罰金。」。而依被告行為時即修正前罰金罰鍰提高標準條
    例第二條（現已刪除）規定，將原定數額提高為一百倍折算
    一日，故被告行為時之易科罰金折算標準，係以銀元一百元
    以上三百元以下折算一日，經折算為新臺幣後，應以新臺幣
    三百元以上九百元以下折算一日。修正後刑法第四十一條第
    一項前段則規定：「犯最重本刑為五年以下有期徒刑以下之
    刑之罪，而受六個月以下有期徒刑或拘役之宣告者，得以新
    臺幣一千元、二千元或三千元折算一日，易科罰金。」，是
    依修正後刑法第四十一條規定，其最低之易科罰金折算標準
    為新臺幣一千元，比較新、舊法適用之結果，自以修正前之
    刑法第四十一條規定較有利於被告，爰依修正前刑法第四十
    一條規定諭知易科罰金之折算標準。再中華民國九十六年罪
    犯減刑條例於九十六年六月十五日經立法院三讀通過，並於
    同年七月十六日施行，被告上開犯罪時間在九十六年四月二
    十四日以前，合於減刑條件，爰依中華民國九十六年罪犯減
    刑條例第二條第一項第三款規定，減其刑期二分之一，並諭
    知易科罰金之折算標準。
  (三)末查，偽造之「國寶精密工業股份有限公司93年薪資給付明
    細表」領款人簽章欄上偽造之「翁川惠」印文十二枚及偽造
    之「翁川惠」印章一枚，均為偽造之印文、印章，俱如前述
    ，上開偽造之印章雖未扣案，然不能證明業已滅失，應依刑
    法第二百十九條規定，不問屬於犯人與否，均宣告沒收之。
    至偽造之「國寶精密工業股份有限公司93年薪資給付明細表
    」一紙，雖係供被告犯罪所用之物，然因被告提出交付予國
    寶公司保管，已非被告所有之物，又非違禁物，爰不為沒收
    之諭知。
據上論斷，應依刑事訴訟法第二百九十九條第一項前段，刑法第
二條第一項前段、修正前第二十八條、第二百十六條、第二百十
條、修正前第四十一條第一項前段、第二百十九條，修正前罰金
罰鍰提高標準條例第二條，中華民國九十六年罪犯減刑條例第二
條第一項第三款、第七條、第九條，判決如主文。
本案經檢察官林珮菁到庭執行職務。
中    華    民    國    97    年    2     月    18    日
                  刑事第九庭  審判長法  官  樊季康
                                    法  官  劉元斐
                                    法  官  張筱琪
上列正本證明與原本無異。
如不服本判決，應於送達後十日內敘明上訴理由，向本院提出上
訴狀
                                    書記官  林怡君
中    華    民    國    97    年    2     月    18    日
附錄本案論罪科刑法條全文：
中華民國刑法第二百十條
 (偽造變造私文書罪)
偽造、變造私文書，足以生損害於公眾或他人者，處五年以下有
期徒刑。
中華民國刑法第二百十六條
 (行使偽造變造或登載不實之文書罪)
行使第條至第條之文書者，依偽造、變造文書或登載不實
事項或使登載不實事項之規定處斷。


司法院資訊處製作；財團法人民間司法改革基金會備份。
